臺灣雲林地方法院行政訴訟判決　
111年度交字第3號
原      告  吳尚謙  
被      告  交通部公路總局嘉義區監理所

法定代理人  黃萬益  
訴訟代理人  陳榮彬  
            吳冠頡  
            朱育萱  
上列當事人間交通裁決事件，原告不服被告民國110年12月13日
雲監裁字第72-KAS054484號裁決，提起行政訴訟，本院判決如下
：
    主  文
原告之訴駁回。
訴訟費用新臺幣參佰元由原告負擔。
    事實及理由
壹、程序事項
    查本件係因原告不服被告所為道路交通管理處罰條例（下稱
    道交條例）第8 條之裁決而提起撤銷訴訟，依行政訴訟法第
    237 條之1 規定，應適用交通裁決事件訴訟程序，本院並依
    同法第237 條之7 規定，爰不經言詞辯論，逕為裁判，先予
    敘明。
貳、實體事項
一、事實概要：緣原告駕駛車號000-0000號自用小客車(下稱系
    爭車輛）於民國110年8月28日14時05分許於雲林縣新153線
    南下3.2公里處，經雲林縣警察局臺西分局(下稱舉發機關）
    以第KAS054484號違反道路交通管理事件通知單舉發其違反
    道交條例第43條第1項第2款「經雷達測速時速157公里，限
    速60公里，超速97公里」之違規。原告不服舉發機關上開舉
    發，於110年10月28日向被告所屬雲林監理站提出陳述並提
    供實際違規駕駛人辦理歸責(即原告)，雲林監理站於同年11
    月16日以嘉監雲站字第1100286527號函請舉發機關查證，舉
    發機關於同年11月16日以雲西交字第1100016892號函復「…
    依法舉發並無不當…」，雲林監理站復於同年月23日以嘉監
    雲站字第100275168號函復原告。原告仍不服，向雲林監理
    站申請開立裁決書，雲林監理站爰於110 年12 月13日製開
    雲監裁字第72-KAS054484號裁決書（下稱原處分）並當場完
    成送達程序，處分裁處原告罰鍰新臺幣（下同）12,000元，
    記違規點數3 點，並應參加道路交通安全講習，原告遂提起
    本件行政訴訟。
二、本件原告主張：
㈠、依據道路交通標誌標線號誌設置規則第55條之2條規定，針對
    警示標誌與測速儀器間距的爭議，在以往數十個法院審理案
    例中，審理法官皆認定相對位置是指在「測速儀器前」100
    至300公尺間設立警示標誌，因為若採警示牌位置與車輛違
    規地距離開罰，恐因儀器有拍攝距離限制，以及拍攝車頭或
    車尾，所產生的未確定因素影響，認定警示牌與測速儀器設
    置點間距為100至300公尺之間為取締標準。
㈡、本案根據雲林縣警察局台西分局所提供即2121.08.28取締當
    時的警示牌所在位置，警示牌是安裝在水泥電線桿之上，參
    照起訴狀附圖一，測速儀器所在位置，請參照起訴狀附圖二
    ，經電子測距儀實地測量，兩點距離為338.52公尺，請參照
    起訴狀附圖三已超過法規距離，警方違法取締有違公平正義
    的誠信原則，且事後警方發覺取締距離有瑕疵，於一星期後
    9月初時自行將警示標誌移動82.57公尺至現在所見位置，改
    成安裝在153縣道標誌的鐵管上參照起訴狀附圖四、五，刻
    意將警示標誌與測速儀器的間距縮短為255.95公尺以合法規
    ，若非原告向台西分局求證，絕對無法發現警方違法取締，
    爰聲明撤銷原處分等語。並聲明：1.原處分撤銷。2.訴訟費
    用由被告負擔。　　
三、被告則答辯以：
㈠、按「汽車駕駛人之行為有經以科學儀器取得證據資料證明，
    其行為違規，當場不能或不宜攔截製單舉發者，得逕行舉發
    。」、「前項第7款之科學儀器應採固定式，並定期於網站
    公布其設置地點。但汽車駕駛人之行為屬行車速度超過規定
    之最高速限或低於規定之最低速限者，不在此限。」、「對
    於前項第9款之違規行為，採用固定或非固定式科學儀器取
    得證據資料證明者，於一般道路應於100公尺至300公尺間明
    顯標示之」道交條例第7條之2第1項第7款、同條第2項第9款
    、同條第3項分別定有明文，合先敘明。
㈡、次按道路交通標誌標線號誌設置規則第3條第1項規定略以：
    「標誌：以規定之符號、圖案或簡明文字繪於一定形狀之標
    牌上，安裝於固定或可移動之支撐物體，設置於適當之地點
    ，用以預告或管制前方路況，促使車輛駕駛人與行人注意、
    遵守之交通管制設施。」是據舉發機關查證，該路段確有設
    置「警52」測速照相取締標誌，有現場照片可稽。又道路交
    通標誌標線號誌係屬一般處分，對不特定之對象均產生直接
    之法律效果，是無論係用路人抑或駕駛人均有遵守之義務，
    爰據測速照相機所拍攝之照片所示，系爭車輛確有超過該路
    段之最高限速違規(限速60km/h、車速157km/h)，足堪認定
    。
㈢、另參照交通部110年6月18日交路字第1090028952號函釋略以
    ：「…道路交通管理處罰條例(下稱處罰條例) 第7條之2第3
    項規定，『對於前項第9款之違規行為，採用固定或固定式科
    學儀器取得證據資料證明者，於一般道路應於100公尺至300
    公尺間，於高速公路、快速公路應於300公尺至1000公尺間
    ，明顯標示。』觀其立法意旨，係課以交通主管機關應盡一
    切可能之方式，提醒每個用路人遵守道路交通管理規則，以
    維護交通秩序並確保其生命、身體、財產安全之義務，以符
    道路交通管理處罰條例之立法目的。基於前開立法意旨，本
    部106年2月20日交路字第1050038309號函復內政部警政署說
    明，本部前以103年11月27日交路字第1030036829號函復，
    肯認該署認為處罰條例第7條之2第3項規定明顯標示之距離
    ，應以『警示牌設置位置』與『交通違規行為發生地點』之距離
    為據之見解應屬妥適」，是本案依舉發機關所提供之位置示
    意圖等資料，運用Google地圖內鍵測量距離功能得知，本案
    警52設置地點與違規地點處，兩者相距約225公尺，符合前
    開道交條例第7條之2第3項規定，應無違誤。綜上所述，本
    案經舉發機關查證系爭車輛違規事實明確，本件依道交條例
    第43條第1項第2款、第43條第5項及第63條第1項第3款規定
    ，以原處分裁處原告，於法應無不合等語，資為抗辯。並聲
    明：1.原告之訴駁回。2.訴訟費用由原告負擔。
四、本院之判斷：
㈠、按「行車速度，依速限標誌或標線之規定」、「汽車駕駛人
    ，駕駛汽車有下列情形之一者，處新臺幣6,000元以上24,00
    0元以下罰鍰，並當場禁止其駕駛：二、行車速度，超過規
    定之最高時速60公里。」、「汽車駕駛人有第1項第1款至第
    4款或前項行為者，並吊扣該汽車牌照6個月；經受吊扣牌照
    之汽車再次提供為違反第1項第1款、第3款、第4款或前項行
    為者，沒入該汽車。」、「汽車駕駛人違反第1項、第3項規
    定者，應接受道路交通安全講習。」、「汽車駕駛人有下列
    各款所列條款之一者，除依原條款處罰鍰外，並予記點：三
    、有第43條、第53條或第53條之1情形之一者，各記違規點
    數3點。」，道路交通安全規則第93條第1項、道交條例第43
    條第1項第2款、第43條第4項、第5項前段及第63條第1項第3
    款分別有明文規定。
㈡、按「主旨：有關貴署函為南投縣政府警察局所詢道路交通管
    理處罰條例第7條之2第3項規定明顯標示之距離界定乙案，
    復如說明，請查照。說明：一、復貴署103年11月19日警署
    交字第1030164474號函。二、本案貴署認旨揭條例第7條之2
    第3項規定明顯標示之距離，應以『警示牌設置位置』與『交通
    違規行為發生地點』之距離為據之見解乙節，應屬妥適。」
    業經交通部103年11月27日交路字第1030036829號函釋在案
    。經核上開函釋乃就道路交通管理處罰條例第7條之2第3項
    主管機關針對其下級機關如何適用執行道路交通管理處罰條
    例第7條之2第3項之解釋，並未違反立法意旨及法律授權，
    亦無違法律保留原則，上訴人辦理相關案件，自得援用之。
    且依此函釋內容，限制警員於執行道交處罰條例第7條之2第
    3項規定時，僅得就「警示牌設置位置」與「交通違規行為
    發生地點」之距離為限制，而非以「警示牌設置位置」與「
    科學儀器設置點」之距離，而有利於用路之駕駛人；亦即「
    科學儀器」可得往前或往後測速，且依儀器之性能，亦有可
    能在一般道路測得超過300公尺以上之距離。準此，則可能
    在駕駛人行駛在「警示牌設置位置」之前即被測速或者在行
    駛過「科學儀器設置點」逾300公尺以上之距離，仍可能被
    測速。足見，道路交通管理處罰條例第7條之2第3項規定明
    顯標示之距離應以「警示牌設置位置」與「交通違規行為發
    生地點」之距離為依據，符合立法本旨，自可作為適用本條
    項依據（參照臺北高等行政法院107年度交上字第358號判決
    意旨）。
㈢、查本件如事實概要所述之情事，此有被告所提出舉發單位員
    警製開之舉發通知單、交通違規陳述單及查詢單、提供違規
    駕駛人申報書、雲林縣警察局臺西分局110年11月16日雲警
    西交字第1100016892號函暨所附照片、雷射測速儀檢定合格
    證書及原處分暨送達證書等件在卷可稽，堪信為真實。
㈣、又查依本件超速違規之測速採證相片（見本院卷第19頁）所
    示，時間：14：05：29、序號：LE0782、案號：000038；00
    00-00-00、雲林縣東勢鄉新153線南下3.2公里處、157Kmh，
    經檢視受測車輛即系爭車輛（車牌號碼為000-0000號）無誤
    ，又本件舉發超速違規之雷達測速儀（器號：LEO782、檢定
    合格單號碼為J0GB0000000）業於110年4月6日檢定合格，有
    效期限至111年4月30日止，有經濟部標準檢驗局委託財團法
    人財團法人工業技術研究院核發雷射測速儀檢定合格證書（
    見本院卷第18頁）在卷可按。而雷射測速儀器已列為法定度
    量衡器之測速設備裝置，衡諸度量衡法第5條、度量衡器檢
    定檢查辦法第3條第1項第6款及第17條第1項之規定，與大眾
    有關之公務檢測儀器，既經由國家專責機關檢定合格後加以
    使用，自能昭得公信，是於本件舉發違規時（即110年8月28
    日），舉發機關所用之雷射測速儀尚在檢定合格有效期限內
    ，其準確性及正確性應值信賴，故於上開時、地為此雷射測
    速儀器測得系爭車輛之行車速度為157km/hr之證據資料，當
    無違誤。
㈤、查原告主張本件「警示牌所在位置」原安裝在水泥電線桿之
    上，與「測速儀器所在位置」，經電子測距儀實地測量，相
    距338.52公尺，未符合道交條例應於100公尺至300公尺間設
    置測速照相標誌之規定等語，而本件「雷達測速照相架設位
    置」與「警52告示牌」之距離為352.8公尺，有雲林縣警察
    局臺西分局111年5月23日雲警西交字第1110007690號暨相關
    位置圖在卷可參（見本院卷第40頁至第41頁），惟查，依道
    交條例第7條之2第1項第7款之規定，經以科學儀器取得證據
    資料證明其行為違規而當場不能或不宜攔截至單舉發者，得
    逕行舉發；又依同條第2項第9款、第3項之規定可知，對於
    行車速度超過規定之最高速限或低於規定之最低速限之取締
    執法路段，並無定期於網站公布之必要，且在一般道路應於
    100公尺至300公尺前，設置測速取締標誌。依前揭說明，道
    交條例第7條之2第3項明顯標示之距離應以「警示牌設置位
    置」與「交通違規行為發生地點」之距離為依據。查本件「
    交通違規行為發生地點」與「警52告示牌」之距離為144.6
    公尺，有前開雲林縣警察局臺西分局函在卷可參，則本件「
    警示牌設置位置」與「交通違規行為發生地點」距離約為約
    144.6公尺，符合上開應於100公尺至300公尺間，設有明顯
    標示之規定。至於原告係以「警示牌所在位置」與「測速儀
    器所在位置」間距離為判斷，尚難據此認定本件實際距離未
    符合明顯標誌設置之規定，是原告所執上開主張，即非可採
    。
六、綜上所述，原告違規事證明確，被告依法所為原處分並無違
    誤，原告訴請撤銷，為無理由，應予駁回。
七、本件第一審裁判費為300 元，應由原告負擔，爰確定第一審
    訴訟費用額如主文第2 項所示。
據上論結，本件原告之訴為無理由，依行政訴訟法第237 條之7
、第98條第1 項前段、第237 條之8 第1 項，判決如主文。
中　　華　　民　　國　　111 　年　　8 　　月　　31　　日
                行政訴訟庭    法  官  温文昌
上列為正本係照原本作成。
如不服本判決，應於送達後20日內，以判決違背法令為理由，向
本院行政訴訟庭提出上訴狀並表明上訴理由（上訴理由應記載原
判決所違背之法令及其具體內容、依訴訟資料可認為原判決有違
背法令之具體事實）。如於本判決宣示或公告後送達前提起上訴
者，應於判決送達後20日內補提上訴理由書（須按他造人數附繕
本）。
中　　華　　民　　國　　111 　年　　9 　　月　　1 　　日
                              書記官  陳淳元